【裁判字號】    99,消債更,12
【裁判日期】    990930
【裁判案由】    聲請更生程序
【裁判全文】
臺灣苗栗地方法院民事裁定            99年度消債更字第12號
聲  請  人
即  債務人  乙○○
上列聲請人因消費者債務清理事件聲請更生，本院裁定如下：
    主  文
聲請人乙○○自中華民國九十九年十月十五日十六時起開始更生
程序。
命司法事務官進行本件更生程序。
聲請人之保全處分聲請駁回。
    理  由
一、按債務人不能清償債務或有不能清償之虞，且無擔保或無優
    先權之債務總額未逾新臺幣（下同）1,200 萬元者，於法院
    裁定開始清算程序或宣告破產前，得向法院聲請更生；法院
    開始更生程序之裁定，應載明其年、月、日、時，並即時發
    生效力；法院裁定開始更生或清算程序後，得命司法事務官
    進行更生或清算程序，必要時得選任律師、會計師或其他適
    當之自然人或法人一人為監督人或管理人。消費者債務清理
    條例（下稱消債條例）第3 條、第42條第1 項、第45條第1
    項、第16條第1 項分別定有明文。
二、本件聲請意旨略以：聲請人因有不能清償債務之情事，於消
    債條例施行後，曾以書面向最大債權金融機構台新國際商業
    銀行請求協商債務清償方案，惟因聲請人所負外債共計1,28
    1,000 元無法納入協商，而以聲請人目前每月薪資約25,771
    元，每月需支出18,000元之生活必要費用，倘答應協商條件
    ，即無法負擔外債欠款，是協商不成立。又聲請人之無擔保
    及無優先權之債權數額未逾1,200 萬元，復未經法院裁定開
    始清算程序或宣告破產，爰向本院聲請更生等語。
三、經查，聲請人無擔保或無優先權之債務總額為2,892,317 元
    ，其曾於消債條例施行後向最大債權金融機構台新國際商業
    銀行請求協商債務清償方案，然協商不成立。而聲請人除上
    開債務外，尚因擔任第三人甲○○債務之連帶保證人而分別
    對合作金庫、台新銀行負有100 萬元、75萬元之債務，經強
    制執行後分別尚積欠836,709 元、417,803 元等債務本金及
    利息未能清償。又聲請人每月薪資約25,771元，除個人基本
    生活費用外，尚須負擔其母之扶養費每月2,500 元等情，業
    據聲請人提出與所述相符之債權人清冊、財產暨收入狀況說
    明書、前置協商不成立通知書、聲請人及其母之綜合所得稅
    各類所得資料清單及全國財產稅總歸戶財產查詢清單、勞保
    投保資料、在職證明書及薪資條、戶籍謄本、財團法人金融
    合徵信中心當事人查詢個人資料（信用報告）回覆書、台新
    銀行汽車貸款、本院債權憑證等件為證，並經本院調閱96年
    度執字第7125號執行卷宗核閱無誤，堪信為真實。再查，以
    行政主計處統計之98年度最低生活費用一覽表，聲請人所在
    之苗栗縣市之每人每月之最低生活費用為9,660 元，以此金
    額作為認定聲請人每月所需之生活費用之基準，則聲請人每
    月薪資所得25,771元，於扣除其每月個人所需之生活費用
    9,660 元以及其母之扶養費2,500 元後，尚餘13,611元，以
    台新國際商業銀行於前置協商程序所提前6 年每月償還6,00
    0 元之清償方案，雖非聲請人難以負擔；然因聲請人尚有上
    開連帶保證債務高達1,254,512 元未能納入協商，且依本院
    查得聲請人名下已無其他財產可供清償債務，此有其稅務電
    子閘門財產所得調件明細表附卷可稽。是聲請人在客觀條件
    上雖有一定之償債能力，但因上開原因，長此以往，其仍不
    能逐步清償債務而健全其經濟生活，足堪認定。據此，自應
    認聲請人確有不能清償債務之虞，容有藉由消費者債務清理
    條例所制定之更生程序，擬定適切之更生方案，於適當期間
    內逐步清償債務，以重建其經濟生活之必要。又消債條例施
    行後，法律賦予債務人有協商程序、更生程序及清算程序等
    三種程序可供選擇，債務人在與最大金融機構協商時，可考
    量自身之償還能力而自由決定是否成立協商，抑或選擇不成
    立而逕行向法院聲請更生、清算程序。從而，聲請人主張已
    不能清償債務或有不能清償債務之虞，聲請本院准予更生，
    即非無據，爰命司法事務官進行本件更生程序。此外，本件
    又查無聲請人有消費者債務清理條例第6 條第3 項、第8 條
    或第46條各款所定駁回更生聲請之事由存在，則聲請人聲請
    更生，應屬有據，爰依首揭規定裁定如主文。
四、另按法院裁定開始更生程序後，對於債務人不得開始或繼續
    訴訟及強制執行程序。但有擔保或有優先權之債權，不在此
    限，消費者債務清理條例第48條第2 項定有明文。本件既已
    裁定開始更生程序，則債權人除有擔保或有優先權之債權外
    ，對於債務人不得開始或繼續強制執行程序，故本件已無保
    全處分必要，自應予駁回，爰裁定如主文第3 項所示。
中    華    民    國    99    年    9     月    30    日
                  民事庭法  官  楊中琪
以上正本係照原本作成。
本裁定不得抗告。
                        書記官  李曉君
中    華    民    國    99    年    9     月    30    日

司法院資訊處製作；財團法人民間司法改革基金會備份。
